【裁判字號】    95,上訴,1331
【裁判日期】    951109
【裁判案由】    懲治走私條例等
【裁判全文】
臺灣高等法院高雄分院刑事判決        95年度上訴字第1331號
上  訴  人  臺灣高雄地方法院檢察署檢察官
上  訴  人
即  被  告  戊○○
選任辯護人  梁智豪律師
            吳建勛律師
            羅鼎城律師
上  訴  人
即  被  告  己○○
                    （另案在臺灣高雄第二監獄執行中）
選任辯護人  蘇瑛婷律師
            楊申田律師
            余如惠律師
上  訴  人
即  被  告  甲○○
選任辯護人  陳魁元律師
被      告  丙○○
指定辯護人  本院公設辯護人   乙○○
上列上訴人等因被告等懲治走私條例等案件，不服臺灣高雄地方
法院95年度訴字第44號95年6 月8 日第一審判決（起訴案號：臺
灣高雄地方法院檢察署94年度偵字第18260 號），提起上訴，本
院判決如下：
    主  文
上訴駁回。
    事  實
一、戊○○前因偽造文書案件，經原審以92年度簡字第4456號刑
    事簡易判決判處有期徒刑3 月確定，於民國93年11月30日易
    科罰金執行完畢，惟仍未能警惕，其與甲○○、己○○及化
    名「陳平」之不詳姓名成年男子，基於自澳門運輸第三級毒
    品愷他命（Ketamine）及私運管制物品入境臺灣之共同犯意
    聯絡，謀議由「陳平」負責在報紙分類廣告以「跑單幫」為
    掩飾，應徵不知情之不特定人為人頭，將愷他命毒品運送入
    境，甲○○則化名「林先生」，負責前往澳門與當地貨主聯
    繫接應，並將毒品分裝後交付應徵受騙之人頭，己○○則隨
    受騙人頭出境及入境，擔任暗中監控該人頭行動之角色，如
    有發生突發狀況或遭警查獲等不測意外，則隨時回報與戊○○知悉，以決定後續之因應處理，戊○○則負責整件運輸毒
    品入境之出資、策劃、聯繫、協調事宜，以此多層次分工方
    式分散風險，圖掩人耳目，規避查緝，遂行不法目的。其等
    謀議既定，即由「陳平」於94年7 月間在自由時報委託刊登
    「跑單幫、待優、見報10日內有效、0000000000、陳先生」
    之分類小廣告，再由戊○○或「陳平」於同年月間透過管道
    與澳門地區方面貨主聯繫運輸毒品相關事宜。適有不知情之
    徐麗雅（現改名為丙○○）見上揭小廣告，認有賺錢機會，
    遂撥打廣告所示電話與「陳平」聯絡。「陳平」與徐麗雅見
    面後，告以跑單幫之工作內容係攜帶皮件、服飾、手錶等仿
    冒品入境臺灣，代價為1 趟新臺幣（下同）2 萬元，全程機
    票及食宿等費用均由其全權負責，並告知出境後自然會有人
    與其聯繫，將貨物交付其攜帶入境。徐麗雅不知遭「陳平」
    等人利用，為貪圖小利，乃應允運送仿冒品入境。嗣戊○○
    與「陳平」乃著手安排上開業經謀議確定之運輸及走私第三
    級毒品愷他命入境臺灣事宜，戊○○並以其所有SAMSUN行動
    電話（型號E818）為聯絡工具，用以聯繫、安排本件運輸毒
    品行動，甲○○則以其所有之NEWGEN行動電話1 支做為聯絡
    工具。嗣甲○○即依安排於94年8 月25日搭乘復興航空公司
    GE363 號班機、徐麗雅則於同日搭乘澳門航空公司NX665 號
    班機，己○○亦搭乘該班機，暗中監控，先後自高雄市小港
    區高雄國際機場（下稱高雄國際機場）出境前往澳門，以掩
    人耳目。甲○○至澳門後即與己○○會合，並共同投宿位於
    澳門某處之「新麗華飯店」同1 房間內，徐麗雅則安排住宿
    位於澳門另一處所之「皇家金堡酒店」內。甲○○當日下午
    6 時許（澳門時間），即以戊○○所提供之徐麗雅電話號碼
    0000000000號與徐麗雅聯絡見面，要其等候通知。旋當地毒
    品貨主與甲○○聯繫並交付毒品與甲○○後，甲○○即將愷
    他命重新分裝在「西瓜霜」、「膠原蛋白」、「鈣樂美」、
    「鈣補」等空塑膠瓶瓶內，並以熱縮膜封裝掩飾，於同年月
    27日將裝有上開毒品之行李箱及貨品清單1 紙交與徐麗雅，
    己○○則在遠處監看。嗣徐麗雅即搭乘同日澳門航空NX662
    班機，己○○亦隨機監控，自澳門地區運輸上揭毒品自高雄
    國際機場入境返回臺灣。嗣當日晚上11時40分許，司法警察
    循線於徐麗雅通關入境時，在其攜帶之行李箱（行李條號碼
    NX502188）內起出上開內含愷他命毒品而外觀標示為「三金
    西瓜霜」藥品之塑膠瓶48瓶；「膠原蛋白」、「鈣樂美」、
    「鈣補」各1 瓶，（總淨重共計1,830.68公克），乃依法將
    徐麗雅帶回偵辦進而查獲上情。
二、案經行政院海岸巡防署海岸巡防總局南部地區巡防局報告臺
    灣高雄地方法院檢察署檢察官偵查起訴。
    理  由
壹、被告戊○○、己○○、甲○○有罪部分：
一、證據能力之認定：
（一）按「被告以外之人，於審判外之言詞或書面陳述，除法律
      有規定者外，不得作為證據。」、「被告以外之人（包括
      證人、鑑定人、告訴人、被害人及共同被告等）於檢察事
      務官、司法警察官或司法警察調查中所為之陳述，與審判
      中不符時，其先前之陳述具有較可信之特別情況，且為證
      明犯罪事實存否所必要者，得為證據。」刑事訴訟法第15
      9 條第1 項、第159 條之2 分別定有明文。本件被告己○○爭執共同被告甲○○、徐麗雅、戊○○於警詢時所為供
      述之證據能力；被告戊○○則爭執共同被告甲○○、共同
      被告己○○94年9 月9 日警詢筆錄之證據能力，茲先就上
      開被告甲○○、己○○、戊○○及徐麗雅等4 人於警詢時
      所為陳述之證據能力逐一審認如后。
（二）查被告甲○○於94年9 月8 日在海巡署高雄縣機動查緝隊
      所為陳述，除坦承自己參與本件運輸毒品入境事宜，更明
      確陳稱共同被告戊○○、己○○均分擔本件犯罪之策劃與
      監控等情，與其於原審審判中證述「戊○○只是代陳平轉
      達聯繫攜帶仿冒品入境事宜，己○○只知悉徐麗雅欲攜帶
      仿冒品入境」等詞互不相符。被告甲○○於偵查中對檢察
      官陳稱警詢所言不實，原因係「因他們說徐麗雅有指認我
      是主嫌，檢察官也認定是我，說我這罪很重，叫我坦白從
      寬」（見偵查卷第13頁），並未爭執其警詢時陳述之任意
      性。嗣本案起訴後原審為羈押訊問時，對其上開警詢筆錄
      之任意性答稱：「（問：何以在海巡署調查筆錄承認犯罪
      ？）因為他們說律師來就要花大錢，要我做自白」、「（
      問：海巡署製作筆錄對你有無違法取供？）無。他們說有
      人指證我為幕後金主，說我會被判無期，要我自白」（見
      原審卷第41-42 頁）；惟被告甲○○於原審行準備程序時
      復又坦承自己犯行，並陳稱：「我之前會否認犯行，是因
      為我羈押時跟我關在一起之被告跟我說這件沒有什麼證據
      ，會拖到無罪，所以我才會否認」等語（見原審卷第86頁
      ）。上述被告甲○○所為陳述，未見其警詢筆錄製作過程
      有何違法取供之情事，其陳述顯出於自由意志，具有任意
      性，且其既於原審審理時坦承自己犯行，則關於其警詢自
      白部分，得採為證據，固無疑義，其另於警詢時一併供述
      不利於被告戊○○、己○○部分，在自由陳述之任意性得
      確保之前提下，其更詳陳被告戊○○、己○○於本案之角
      色分工、及如何策劃安排等各項非屬細節瑣碎事項，堪認
      其於警詢中所為陳述具有特別可信性之擔保，且該陳述為
      證明被告戊○○、己○○犯罪事實存否所必要，依上開規
      定，應認具有證據能力。
（三）被告己○○於94年9 月9 日在海巡署高雄縣機動查緝隊所
      為陳述，關於被告戊○○涉案部分係稱「戊○○請綽號『
      正仔』之人帶其至高雄市○○路金礦咖啡看出國時要監控
      之人、出境前戊○○叫我跟著1 個人，他交代我要監控她
      的行動，看她有無被海關查扣什麼東西」（見警一卷第42
      頁），與其於原審審理時證稱係「『陳平』要徐麗雅帶仿
      冒品入境，戊○○只是居間聯繫」等詞亦不相合。查當日
      被告己○○於警詢時已聘請廖虹羚律師，雖詢問時尚未到
      場，然仍有其父母在場，此有該筆錄記載明確（見警一卷
      第39頁），則該次警詢所陳顯具有特別可信性，且該陳述
      亦為證明被告戊○○犯罪事實存否所必要，故認具有證據
      能力。另被告戊○○警詢中有關與被告甲○○、己○○聯
      繫方式，所陳與審判中亦不相符，惟被告戊○○警詢時已
      委任辯護人梁智豪律師到場，其陳述之任意性應可獲得確
      保，且該等陳述亦為證明被告甲○○、己○○犯罪事實存
      否所必要，故亦認有證據能力。至被告徐麗雅於警詢時所
      為陳述與審判中證詞並無明顯不符，其警詢筆錄自不得為
      證據。
（四）再本判決所引用其他據以認定上開犯罪事實之各項證據，
      均於審理程序中詢問當事人及辯護人並使其就證據能力之
      有無表示意見，當事人、辯護人對其證據能力均不爭執，
      嗣原審及本院於審判期日，復依各該證據不同之性質，依
      法定調查程序及法定調查方法，以交互詰問、提示並告以
      要旨等方式逐一調查，並使當事人、辯護人表示意見，本
      院亦查無法定證據取得禁止或證據使用禁止之情形，故認
      所引用其他各項證據資料，均具證據之適格，合先敘明。
二、上開被告徐麗雅自報紙應徵跑單幫工作，受「陳平」所託，
    於上開時、地安排出境澳門後，由被告甲○○在當地接洽聯
    繫，並將如事實欄所載之物品交付被告徐麗雅後，由被告徐
    麗雅自澳門搭機攜帶運輸返臺一節，業據被告徐麗雅於警詢
    、偵查及審判中迭次陳述甚詳，並有自由時報分類小廣告影
    本1 紙、被告甲○○、己○○入出境資料詳細畫面2 紙附卷
    可稽。而被告徐麗雅返臺當日在海關為警當場查獲，行李箱
    內所攜帶之物品均遭查扣，其中外觀為「三金西瓜霜」者有
    48瓶，「膠原蛋白」、「鈣樂美」、「鈣補」各1 瓶，經送
    內政部刑事警察局鑑定結果，均含愷他命成分（驗前總毛重
    2,204.75公克，總淨重1830.68 公克，共取0.94公克鑑定用
    罄，總餘1,829.74公克），此有財政部高雄關稅局扣押貨物
    、運輸工具及搜索筆錄、海岸巡防總局南部地區巡防局扣押
    物品目錄表、內政部警政署刑事警察局刑鑑字第0940136006
    號鑑定書各1 份（見偵查卷第104 頁）及查獲照片數張在卷
    為憑。而關於上開運輸愷他命毒品入境臺灣之犯罪過程，其
    中被告戊○○負責出資、策劃、聯繫、安排等事宜；被告己○○負責間接監控不知情之被告徐麗雅之行蹤，以防免發生
    意外，並確認該毒品是否安全運輸入境臺灣等情，亦經被告
    甲○○於第1 次警詢時陳述綦詳，並有相關通聯紀錄及其譯
    文各1 份附卷足據。
三、被告甲○○於原審審理中坦承確於澳門向貨主取得愷他命毒
    品後，將毒品置放在外觀為「西瓜霜」等空瓶內，並以熱縮
    膜封裝後交給不知情之被告徐麗雅，再由被告徐麗雅搭機夾
    帶運輸入境臺灣等情，依上開證據資料以觀，其自白顯與事
    實相符。被告戊○○雖坦承曾與被告己○○、甲○○及「陳
    平」居間聯繫，被告己○○坦承與被告徐麗雅搭相同班機入
    境等事實，但均矢口否認有何運輸及私運管制物品進口犯行
    。被告戊○○辯稱：「『陳平』刊登報紙廣告我並不知情，
    我也沒有與貨主聯絡，我只有拿2 萬多元給甲○○，根本不
    可能去購買這些毒品。『陳平』要徐麗雅攜帶物品入境等事
    情我根本不知情，我根本不認識徐麗雅，我只是居間幫他們
    聯絡時間、拿錢給他們的事情而已，通聯譯文中我也是跟被
    告己○○、甲○○介紹有1 家旅行社機票加住宿比較便宜，
    他們可以去那家旅行社購買，但後來他們也沒有到該旅行社
    購買」云云；被告己○○辯稱：「我有與戊○○、『陳平』
    聯繫是因為他們要我監控徐麗雅的行蹤，因為她攜帶比較多
    的仿冒品回國，戊○○並要給我5,000 元的代價，所以我才
    幫他監控徐麗雅，我只有在徐麗雅回國時監控她有無將仿冒
    品交給『陳平』」云云。經查：
（一）被告甲○○於警詢時明確供陳被告戊○○、己○○參與本
      案之角色與分工細節，稱：「戊○○叫我把愷他命毒品交
      給要託運返臺之徐麗雅。他叫我25日當天晚上在澳門的『
      新麗華酒店』等待，自然會有人與我聯絡，並且會將愷他
      命毒品交給我。在我拿到東西後叫我用熱縮膜將裡面的紙
      盒都包裝起來，等27日下午3 時30分許將行李箱交給負責
      託運返台的女子。我到澳門的第一天（25日）當地時間下
      午6 時許，先以戊○○提供給我徐麗雅的電話號碼（0000
      000000）聯絡徐麗雅後，我約徐麗雅在她住宿之『金堡酒
      店』大廳與她見面，並告知徐麗雅人家將皮件交給我後，
      我會再轉交給你，我請她等我電話通知。此趟前往澳門從
      事不法只有戊○○跟己○○及我知道而已。戊○○為幕後
      出錢的金主，負責策劃及聯絡毒品貨源；己○○負責掌握
      徐麗雅赴澳門後的行蹤，並與徐麗雅搭乘同班機來回全程
      監控，戊○○負責全程的食宿及機票錢，另外再給我1 萬
      元的酬勞。在9 月3 日晚上22時許在六和路附近拿給我。
      此次走私毒品行為，戊○○、己○○及我3 人知情，據我
      所知徐麗雅應該不知情。」等語（見警一卷第21-25 頁）
      。嗣被告甲○○於偵查中及原審審理時則翻異前供，改稱
      ：「『陳平』方為策劃全案之人，被告戊○○、己○○均
      僅知悉被告徐麗雅係要攜帶仿冒品入境而已。」等詞，而
      與被告戊○○、被告己○○上開辯解似若相合。被告甲○○前後所陳顯非一致，原因及真相為何，自應從其他間接
      證據及情況證據論斷其中虛實。
（二）被告甲○○翻詞改口之原因，其於偵查中及原審審理時歷
      次鋪敘理由有如下列：
   1、偵查中全盤否認，稱：「（為何在海巡署承認後，到此處
      又否認？）因他們說徐麗雅有指認我是主嫌，檢察官也認
      定我是，說這罪很重，叫我坦白從寬。」（見偵查卷第13
      頁）。
   2、原審為羈押訊問時，稱：「（為何之前說戊○○就是陳老
      闆？）我第1 次遇到這樣的事情，海巡署來我家時，我緊
      張才這樣說。」（見原審94年度聲羈字第903 號案卷第7
      頁）。
   3、移審原審時，稱：「（94年9 月8 日海巡署調查筆錄，為
      何承認犯罪？）因為他們說律師來就要花錢，要我做自白
      。」「（既然沒有做，為何自白？）第1 次遇到這種事情
      會害怕，他們說承認的話，會幫我求情，可以判輕一點。
      」（見原審卷第41-42 頁）。
   4、95年1 月19日原審行準備程序時，坦承其自己之犯行，稱
      ：「我之前會否認犯行，是因為我羈押時，跟我關在一起
      的被告跟我說這件沒有什麼證據，會拖到無罪，所以我才
      會否認。」（見原審卷第86頁）。
   5、95年3 月22日原審第1 次審判期日，稱：「警詢時我是把
      主嫌推給戊○○，主嫌應該是『陳平』。」「（何以把主
      嫌推給戊○○？）當時覺得心裡很怨恨，都是因為戊○○
      介紹我工作，導致我觸法。」「（於警詢時何以說己○○
      知情？）當時心想推給越多人時，自己的刑責會比較輕。
      」「（問：當時懷疑戊○○搞鬼，所以把主嫌的責任推給
      戊○○？）是。」（見原審卷第171 、173 、190 、191
      頁）。
（三）綜觀上被告甲○○所述理由，其警詢時之所以自白犯行，
      係因害怕、緊張，且其既為實際上將毒品交付與被告徐麗
      雅之人，被告徐麗雅具體指認，恐難以全身而退，嗣雖改
      口否認，係因受其他在押人犯誤導所致，乃又承認本件犯
      行，心念轉折均屬合情合理。惟關於改稱被告戊○○、己○○並未涉案原因，則有「一時緊張」、「推給更多人，
      可分擔刑責」、「懷疑戊○○搞鬼」等不同說詞。惟若果
      真「一時緊張」，應不至於得以詳細交代被告戊○○如何
      安排機位、旅費，在何時何地如何交付金錢、到澳門時在
      何時何處等待聯繫當地貨主，如何教導其以熱縮膜包裝毒
      品、何時交付與被告徐麗雅；又被告己○○如何負責掌控
      被告徐麗雅之行蹤，如何與被告徐麗雅搭乘同班機全程監
      控等非屬細節瑣碎事項。再所謂「推給更多人可分擔刑責
      」之說，姑且不論其無任何根據，事實上被告甲○○就事
      後所稱共同參與其中之「陳平」之人，並未於警詢時一併
      陳明，且亦明確陳稱被告徐麗雅應該不知情，足見其當時
      事實上並無推給更多人即可分擔刑責之想法。且被告甲○○於原審審理時另稱：「與被告戊○○認識有2 、3 年，
      交情普通。」等語（見原審卷第176 頁）；「與被告己○○交情不錯，自唸高職認識到現在。」等語（見原審卷第
      189 頁），堪認被告甲○○與被告戊○○、被告己○○2
      人認識均有數年之久，且維持相當或不錯友誼，是其若為
      其等矯飾，本可理解，且亦無無中生有、設詞虛誣之可能
      與動機，是其既仍具體指陳，而為不利於被告戊○○、己○○之供述，所言顯具有極高可信性。
（四）被告戊○○雖否認上情，辯稱僅係居間代為「陳平」與被
      告甲○○、己○○聯繫攜帶仿冒品云云；被告己○○則辯
      稱僅知悉被告徐麗雅要攜帶仿冒品入境云云。然查，除被
      告甲○○於警詢時直稱被告戊○○負責策劃、安排本件愷
      他命毒品運輸走私入境，被告己○○負責全程監控被告徐
      麗雅等情，已見前述外，被告己○○亦稱：「第1 次見到
      徐麗雅是由1 名綽號『正仔』（按即『陳平』）之男子於
      出國前2 、3 天下午通知我，說戊○○請他帶我要監控的
      人讓我認識，叫我到高雄市○○路金礦咖啡看她。」、「
      自澳門登機時我就開始監控她的行動，返國入境後我都跟
      在她後面，因為戊○○交代我要跟著她，看她有沒有被海
      關查扣什麼東西。」、「負責監控徐麗雅的工作是戊○○
      指派的，是戊○○於我出國前2 天晚上約我和甲○○到他
      家討論分配的，戊○○與甲○○討論完才出來告訴我，問
      我『還記不記得在金礦叫我去看的那個女子』，我說記得
      ，戊○○叫我返國那天全程監控跟著徐麗雅。」等語（見
      警一卷第42、45頁），與被告甲○○所述並無不合，益見
      被告戊○○確有主導、策劃本件運輸愷他命入境相關事宜
      ，並由被告己○○負責分擔監控被告徐麗雅行蹤及是否遭
      警查獲之工作。
（五）被告徐麗雅另於原審審理時證稱：「被告甲○○是在澳門
      跟我聯絡，27日甲○○將這些物品交給我，被告己○○是
      跟甲○○一起來的，但當時己○○站得比較遠沒有與我正
      面接觸，我只有在當時看過己○○1 次。」等語（見原審
      卷第114 頁），惟被告己○○否認上情，陳稱其在澳門並
      無與甲○○一起去見徐麗雅云云（見原審卷第168 頁），
      被告甲○○亦稱：「（辯護人問：當時己○○有無跟你一
      起去？）答：沒有，我自己去的。」云云，2 人所述與被
      告徐麗雅顯不相符。查被告徐麗雅係受託攜帶上開物品入
      境，與被告己○○並無怨隙，本無設詞攀誣之動機與必要
      ，況其若從未見過被告己○○，自難以詳細陳述於何時、
      何地、在何情況及雙方距離為何等非屬細節事項，足認其
      所述堪信屬實。職是，被告甲○○證稱係其自己1 人交付
      上開毒品與被告徐麗雅，被告己○○未一同前往云云，核
      屬迴護避就之詞，不足憑信。被告己○○否認上情，試圖
      掩飾被告甲○○交付毒品與被告徐麗雅時在場之事實，所
      辯亦無可採。
（六）按「陳平」之行動電話號碼為0000000000號，此經被告戊○○證述在卷（見原審卷第184 頁），另被告戊○○、己○○、甲○○對卷附監聽譯文之證據能力亦未爭執其真實
      性，茲依被告戊○○、己○○、甲○○與「陳平」於案發
      前後遭警監聽之通聯譯文記載照錄其中關鍵部分如下：（
      見偵查卷第88頁）
   1、A 為甲○○，B 為己○○（94年8 月20日下午2 時41分）
      ：
      A ：喂！
      B ：去那個一心路的「金礦」啦！
      A ：現在？
      B ：嗯啊！
      A ：會不會太遠啊？
      B ：我哪知道啊！他約的啊！
      A ：怎麼會要我去呢？
      B ：我哪知道啊！你不去嘛？
      A ：不用吧！你去看就好了，因為到後來…XXX 會住一起
          啊！
      B ：哪有啊！他不是到了就要那個了嘛？他就要先去找你
          嘛？
      A ：他去飯店…對啊我打給他的時候就XXX ，我有他的電
          話就好了。
      B ：好啊好啊！
      A ：你去就好了啦！
      B ：好啊！
      A ：好。
      依此段通聯譯文記載，被告己○○受託至「金礦咖啡」辨
      識被告徐麗雅時，尚通知被告甲○○一同前往，而2 人對
      話內容均無提及所為何事，卻能討論該不該去、何人該去
      等事宜，顯見關於本件利用人頭運輸毒品入境之情，被告
      2 人早有聯繫，是被告己○○辯稱臨時知道被告甲○○要
      出國，所以想與被告甲○○出國玩，故一時訂不到與甲○○相同班機同行云云，顯非事實。
   2、A 為戊○○，B 為0000000000即「陳平」（94年8 月27日
      下午3 時36分）（見偵查卷第82頁）
      B ：喂！
      A ：你叫他「衣服跟褲子」的數量要點好喔，要故意跟他
          叮嚀這樣。
      B ：有啊，我有跟他講了。
      A ：啊拿好了嗎？
      B ：還沒，「糖果、餅乾」還沒拿過去給他。
      A ：好啊，沒關係，那個晚一點沒關係。
      B ：好。
      （94年8月27日晚上11時15分）
      B ：喂！
      A ：你有打給他嗎？
      B ：他剛剛有打給我。
      A ：說怎樣？
      B ：說他已經那個了…已經要到了。
      A ：要出門了嗎？
      B ：嗯，要出門了。
      A ：好。
      （94年8 月27日晚上11時25分）
      B ：喂！
      A ：跟他通的那一支手機先…你先到一個地方，先關著。
      B ：嗯。
      A ：你有跟他通到電話說他要出來了喔？
      B ：對啊！
      A ：他說他檢查過要出來，還是剛「下土」而已。
      B ：他說他剛「下土」。
      A ：這樣你那一線的手機先收好，關起來先收好。
      B ：好。
      A ：你先找一個地方等。
      B ：好。
      由上述通聯譯文記載，足見被告戊○○均為主動向「陳平
      」聯繫，並主導、指示「陳平」應注意清點數量、關掉手
      機、至何處等候等事項，而非被動居間代為轉達而已。
   3、A 為戊○○，B 為己○○（94年8 月27日晚上11時29分）
      （見偵查卷第82頁）
      A ：喂！
      B ：他是不是叫「徐麗雅」。
      A ：嗯，怎樣？
      B ：因為她剛剛過關的時候就那個了，她就被人叫去了，
          之後我的行李就在裡面「轉」了好幾圈，假裝在等行
          李就對了，結果最後實在是太久了，實在是都沒人，
          所以我就去拿我的要走了，我也被人攔下來，翻我的
          ，翻我的時候，我就看到他電腦裡面有3 個人的名字
          ，其中1個就是她。
      A ：嗯。
      B ：所以我才會說「壞掉」了。
      A ：你現在人在哪裡？
      B ：我現在人在外面啊！
      A ：好啊！
      B ：我要過去嗎？
      A ：你有看到她被帶去嗎？
      B ：人家就把她攔下來了，就一直在問話了。
      A ：問怎樣？
      B ：我不知道，我那個時候就繞在那裡看啊！
      A ：離開外面說啊！
      B ：好。
      由此段通聯譯文記載，可知被告己○○於被告徐麗雅遭海
      關攔下檢查時，立即以電話向被告戊○○告知情況，被告
      戊○○立即具體指示被告己○○離開到外面說，其間完全
      沒有提及會轉達「陳平」知悉等詞，被告己○○亦未請被
      告戊○○代為轉達。且被告己○○電話中第1 句即稱「她
      是不是叫徐麗雅？」，被告戊○○立刻回答「嗯，怎樣？
      」，亦可知被告戊○○早已知悉被告徐麗雅之姓名，尤其
      事發後即翌日凌晨4 時3 分許，被告戊○○更主動與「陳
      平」聯繫，陳稱「應該是那1 支電話早就被鎖住了」、「
      人家看報紙把你鎖住的」、「他那個廣告就是有問題」等
      語（見偵查卷第84頁之通聯譯文）。綜上觀之，被告戊○○對刊登廣告應徵人頭、安排機位、食宿、叮嚀清點數量
      、接洽辨識、交付資金等本案全般過程，自始至終均全盤
      知悉，且居於主導、掌控之地位已灼然甚明，被告己○○
      擔任監控徐麗雅之工作，自始與被告甲○○、戊○○有所
      聯繫、討論，事發後更立即以電話向被告戊○○報告，而
      被告甲○○既係直接交付毒品與被告徐麗雅，卻未與被告
      徐麗雅搭乘同班機返臺，毫不關心被告徐麗雅是否確已安
      全將毒品運輸入境，而全由被告己○○負責監控、聯繫，
      足見被告戊○○、己○○、甲○○就本件運輸毒品入境之
      角色扮演早有謀議規劃，係以化整為零、借用人頭之方式
      ，綿密分工，企圖躲避查緝，攜毒闖關入境。是被告甲○○事後改為上開有利於被告戊○○、己○○之證述，顯係
      曲意迴護之詞，自無足採，被告戊○○辯稱居間聯繫、被
      告己○○辯稱只知是仿冒品云云，均係掩人耳目、臨訟卸
      責之詞，亦均無足取。
（七）證人即海巡署高雄縣機動查緝隊偵查員丁○○於本院審理
      時結證：甲○○第1 次警詢、己○○第3 次偵訊筆錄由我
      製作。案件主辦人不是我，我只是協助偵查。當初訊問己○○時他精神狀態良好，他有陳述他有憂鬱症，有帶藥，
      我們有隨時詢問他精神狀況，甚至到拘留所我們也有特別
      交代藥要給他吃，隔天借提時我們有問他有沒有吃藥，他
      說他沒有吃。訊問過程他父母親都在場，偵訊過程我們照
      我們手上證據訊問，照筆錄所陳述的。己○○、甲○○帶
      回來隔離偵訊時要瞭解每個人在本案扮演角色，所以有些
      技巧性問話，是問他們對毒品是否知情，他們的回答都顯
      示他們明顯知道這一趟出去是要從事不法，他們都辯稱是
      要帶仿冒品，這是可以證明的。當初是先偵辦徐麗雅部分
      ，她也是說看報紙接觸到這集團，我們查證確實報紙有登
      載這些，我們要先瞭解他們到底是否確實完全知情，所以
      我們每個人都有問。也有問過甲○○有關己○○是否知情
      ？當時甲○○的回答，都如筆錄所載。甲○○當時有說他
      們3 人（包含己○○、戊○○）有共同討論過，所以我們
      認定他們運輸毒品之事是共同知情。當初我們問他們如果
      他們說不知情要把所有事情交代清楚，因為他們已經明顯
      犯案，所以他們在何時見面、講過話，他們都有交代清楚
      。所有他們陳述的東西都如筆錄所載，私底下問只是我當
      作參考而已。私底下問的我現在也記不清楚，只有筆錄記
      載才能當真等情（見本院95年10月26日審判筆錄）。尤證
      被告己○○確有共同參與本件犯罪，至為明確。至於被告
      甲○○於本院審理時證述：「陳平是出面邀我運輸毒品，
      在犯罪計劃過程中戊○○並沒有參與討論安排住宿、出資
      等相關問題」、「那時我做筆錄，警方說有人咬定我是幕
      後金主，所以我把責任都推給他們，說他們知情，走私的
      事情己○○不知情。」等語（見上筆錄），顯係事後護
      被告戊○○、己○○之詞，均難採為有利於戊○○、己○○之認定。
四、綜上所述，被告甲○○於警詢時明確陳述被告戊○○出資、
    策劃、掌握本件運輸毒品入境事宜，被告己○○負責監控被
    告徐麗雅，並供承自己負責在澳門接洽貨主，分裝毒品後交
    與被告徐麗雅等情，依上開客觀間接證據及情況證據，足認
    被告甲○○所述與事實相符，是被告甲○○、戊○○、己○○3 人均參與本件運輸愷他命入境臺灣之犯行，事證明確，
    至堪認定。
五、查愷他命係毒品危害防制條例第2 條第2 項第3 款所列第三
    級毒品，為政府公告懲治走私條例管制物品項目及其數額之
    甲類管制進出口物品，被告3 人利用不知情之被告徐麗雅自
    澳門運輸愷他命入境高雄國際機場，而私運管制物品進口之
    行為，均係犯毒品危害防制條例第4 條第3 項之運輸第三級
    毒品罪，及懲治走私條例第2 條第1 項之私運管制物品進口
    罪（依香港澳門關係條例第35條第2 項之規定，輸入或攜帶
    進入臺灣地區之香港或澳門物品，以進口論，自澳門私運管
    制逾公告數額，應逕依懲治走私條例第2 條第1 項論處，無
    庸引用同條例第12條之規定，參照最高法院93年第3 次刑事
    庭會議決議）。被告3 人私運管制進口之第三級毒品來台，
    係一行為而觸犯運輸第三級毒品及私運管制物品進口二罪名
    ，為想像競合犯，應從一重之運輸第三級毒品罪處斷（最高
    法院73年台覆字第17號判例意旨參照）。被告3 人與「陳平
    」就上開犯行，有犯意聯絡及行為分擔，均為共同正犯。又
    被告戊○○如事實欄所載偽造文書之前科紀錄，有臺灣高等
    法院被告前案紀錄表1 份在卷可查，其於有期徒刑易科罰金
    執行完畢後5 年內，再犯本件最重法定本刑為有期徒刑以上
    之罪，為累犯，應依刑法第47條之規定，加重其刑。
六、原審因而適用毒品危害防制條例第4 條第3 項、第19條第1
    項前段，懲治走私條例第2 條第1 項、第11條，刑法第11條
    、第55條、第47條、第37條第2 項、第38條第1 項第1 款之
    規定，並審酌被告3 人非法運輸第三級毒品愷他命返臺，且
    合計總淨重高達1,830.68公克，而愷他命足以使施用者導致
    精神障礙、性格異常，甚至造成生命危險之生理成癮性及心
    理依賴性，嚴重戕害國民身心健康，本件除被告甲○○坦認
    犯行，表示知錯外，被告戊○○、己○○均飾詞卸責，未見
    悔意，另參酌被告戊○○於本案係居於主導、掌控之地位，
    被告己○○與甲○○則分屬監控與執行之角色，且甲○○並
    無任何不良前科紀錄，亦有上開臺灣高等法院被告前案紀錄
    表可按，素行尚佳及考量其等犯罪手段、動機、本件及時查
    獲幸未使危害擴大等一切情狀，分別量處被告戊○○有期徒
    刑9 年，被告己○○有期徒刑7 年，被告甲○○有期徒刑5
    年2 月，且依其等犯罪性質，認均有褫奪公權之必要，併分
    別諭知被告戊○○、己○○、甲○○褫奪公權5 年、4 年及
    3 年，以資懲儆。並認扣案內含愷他命毒品而外觀為「三金
    西瓜霜」藥品之塑膠瓶48瓶、「膠原蛋白」、「鈣樂美」、
    「鈣補」之塑膠瓶各1 瓶，經鑑定均檢出第三級毒品愷他命
    成分無訛，有上開內政部警政署刑事警察局鑑定書在卷可憑
    （驗前總毛重2,204.75公克，總淨重共計1,830.68公克，取
    0.94公克用罊，驗後總餘淨重1,829.74公克），其為毒品危
    害防制條例第11條之1 禁止無正當理由持有之違禁物，而毒
    品危害防制條例第19條第1 項所稱「供犯罪所用或因犯罪所
    得之物」，並不包括毒品本身（最高法院95年度台上字第91
    1 號判決意旨參照），故應依刑法第38條第1 項第1 款之規
    定，宣告沒收。至鑑驗耗用之愷他命，既已滅失，自無庸諭
    知沒收。另包裝上開毒品之塑膠瓶合計51瓶，既用以包覆毒
    品，已難與毒品絕對析離，應整體視之為愷他命，依同條項
    款一併宣告沒收。又扣案之SAMSUN行動電話（型號E818）及
    NEWGEN行動電話各1 支（不含SIM 卡），分別為被告戊○○
    及甲○○所有供本件聯絡運輸毒品之用，業經其等陳明在卷
    ，另置放上開毒品用以運輸之行李箱1 只，為被告甲○○購
    買後交付被告徐麗雅運輸毒品所用之物，亦經被告甲○○、
    徐麗雅供明無訛，均應另依毒品危害防制條例第19條第1 項
    宣告沒收。此外，被告己○○雖供稱其取得5,000 元報酬，
    被告甲○○供稱取得10,000元報酬云云，然該金錢並未扣案
    ，依卷內證據資料尚無從證明確有上開所得，且被告3 人與
    「陳平」於本件犯罪既為共同正犯，其相互間若有金錢流動
    ，亦難認係屬其等共同為本件犯罪所得之財物，爰不予宣告
    沒收。再自被告戊○○住處搜索扣得粉末1 包，經送高雄醫
    學大學附設中和紀念醫院檢驗結果，確含第三級毒品愷他命
    成分（驗前毛重0.8 公克，驗後毛重0.7 公克），固有臺灣
    高雄地方法院檢察署扣押物品清單及該醫院報告編號0000-0
    00號檢驗報告各1 紙（見海岸巡防總局南部地區巡防局94年
    9 月26日刑案偵查卷宗）附卷可參，惟被告戊○○陳稱該毒
    品係其2 、3 年前施用後夾在書本內等語（見本院卷第324
    頁），是與本件運輸毒品入境之犯罪事實尚無直接關聯，故
    亦不予宣告沒收。經核原審此部分判決認事用法並無不合，
    量刑亦屬適度。被告等上訴意旨，或否認犯罪，或指摘原判
    決量刑過重不當，為無理由，均應駁回。
貳、被告徐麗雅無罪部分：
一、公訴意旨略以：被告徐麗雅以2 萬元之代價受託攜帶上開愷
    他命毒品入境，其明知該等代價與一般行情不符，然為貪圖
    相關利益，雖預見「陳平」託其自國外運輸回台灣之物品為
    愷他命類之違禁物，且亦不違背其以此獲利之本意，乃應允
    加入該項運輸毒品入境之行動，因認被告徐麗雅亦共同涉犯
    上開運輸第三級毒品及私運管制物品進口罪嫌。
二、按「犯罪事實應依證據認定之，無證據不得認定犯罪事實」
    、「不能證明被告犯罪者，應諭知無罪之判決」，刑事訴訟
    法第154 條第2 項、第301 條第1 項分別定有明文。申言之
    ，犯罪事實之認定應憑證據，如未能發現相當證據，或證據
    不足以證明，自不能以推測或擬制之方法，作為裁判基礎（
    最高法院40年台上字第86號判例意旨參照）；且認定犯罪事
    實所憑之證據，雖不以直接證據為限，間接證據亦包括在內
    ，然而無論直接證據或間接證據，其為訴訟上之證明，須於
    通常一般之人均不致有所懷疑，而得確信其為真實之程度者
    ，始得據為有罪之認定，倘其證明尚未達到此一程度，而有
    合理之懷疑存在而無從使事實審法院得有罪之確信時，即應
    由法院為諭知被告無罪之判決（最高法院76年台上字第4986
    號判例意旨參照）。
三、公訴意旨認被告徐麗雅涉犯上揭共同運輸第三級毒品之犯行
    ，除上開業經認定確有自澳門運輸毒品入境之事實外，關於
    被告徐麗雅是否明知或可得預見所運輸入境之物為愷他命類
    之毒品一情，係以被告徐麗雅所受代價與一般行情不符為其
    主要論斷之依據。惟訊據被告徐麗雅堅決否認有何運輸毒品
    入境之犯意，辯稱：我因為家庭經濟有壓力，看見報紙廣告
    打電話給「陳先生」聯絡，第1 次打電話給「陳先生」，我
    們約在鳳山一家露天咖啡廳見面，他告訴我是攜帶仿冒品入
    境，第2 次我打電話給「陳先生」，因為我家庭經濟有壓力
    ，我向他先借1 萬元，我們約在SOGO見面，第3 次我們約在
    大寮麥當勞見面，我問他攜帶物品裡是否有違禁品，他說沒
    有，只有名牌仿冒品，第4 次我們約在旅行社樓下，他拿4,
    000 元給我，要我去辦臺胞證及出境手續，第5 次見面是我
    要出國時，我們約在機場外面麥當勞見面，他就拿機票給我
    。「陳先生」拿機票給我時，跟我交代一些事情，又拿11,0
    00元給我，他說1,000 元是車資，1 萬元是費用，還有港幣
    1,000 元可以去消費，他說我到那裡後，手機開機，會有人
    跟我聯絡，我到澳門後，被告甲○○就跟我聯絡，94年8 月
    27日甲○○將這些物品交給我，之後我回國在入關時就被警
    查獲等語。經查：被告徐麗雅係偶然發現報紙刊載「跑單幫
    」之小廣告，遂依廣告所示電話與署名「陳先生」（按應為
    「陳平」）之人聯繫一節，有該報紙分類廣告影本1 紙附卷
    可憑，依該廣告內容之記載，並無涉及運輸毒品事項，嗣被
    告徐麗雅分次與「陳平」聯繫相關事宜，均僅指涉係要攜帶
    仿冒品入境等情事，被告徐麗雅於警詢、偵查原審及本院審
    理時所述均屬一致，尚無矛盾之處。按自國外運輸毒品入境
    之行為，國家特別以重刑嚴厲規範，狡黠之徒為免發生不測
    意外，致身陷囹圄，常借用人頭，側身幕後，利用經濟弱勢
    或無知民眾，給予些微小利，使出面運毒，若事跡敗露，由
    人頭承擔風險，自己則可全身而退，如幸而闖關成功，該毒
    品遠低於行情取得，施用毒品者可減輕負擔，若意圖得財，
    再經轉售，可謂一本萬利。故運毒者既有規避查緝、隱身操
    控之計畫，為免惹禍上身，自不會將運毒實情告知遭利用之
    人頭，以降低遭警查緝之危險。準此而論，被告徐麗雅辯稱
    不知運送物品為愷他命，尚非全無可信。況被告甲○○雖於
    警詢時坦承犯行，並供述被告戊○○、己○○涉案情節與過
    程，然仍陳稱被告徐麗雅並不知情，則如謂被告徐麗雅係明
    知而為，即屬牽強。又被告徐麗雅既被告知所攜帶物品為名
    牌仿冒品，該行為本身亦可能另涉懲治走私條例或其他較低
    程度之行政不法，被告徐麗雅主觀認知係仍應承擔遭查緝風
    險，且被告甲○○在澳門交付物品中，除上開外觀為以熱縮
    膜封裝之藥品外，亦確有皮夾、手錶等物品，此觀卷附海岸
    巡防總局南部地區巡防局扣押物品目錄表即明，故亦難認其
    有即使係運輸毒品入境亦與其本意不相違背之不確定故意。
    此外，復查無其他確切之證據足證被告有公訴人所指之犯行
    ，依前開判例之意旨，應認不能證明被告犯罪。則原審所為
    被告無罪之諭知，尚無不當。公訴人上訴意旨，仍執陳詞，
    指摘原審此部分判決不當，為無理由，應予駁回。
據上論斷，應依刑事訴訟法第368條，判決如主文。
本案經檢察官陳宗吟到庭執行職務。
中    華    民    國    95    年    11    月    9     日
                  刑事第三庭    審判長法  官   周賢銳
                                      法  官   黃仁松
                                      法  官   謝宏宗
以上正本證明與原本無異。
如不服本判決應於收受本判決後10日內向本院提出上訴書狀，其
未敘述上訴理由者，並得於提起上訴後10日內向本院補提理由書
狀（均須按他造當事人之人數附繕本）「切勿逕送上級法院」。
被告徐麗雅不得上訴。
中    華    民    國    95    年    11    月    10    日
                                      書記官   熊惠津
附錄本件判決論罪科刑法條：
毒品危害防制條例第4條第3項
製造、運輸、販賣第三級毒品者，處5 年以上有期徒刑，得併科
新臺幣5 百萬元以下罰金。
懲治走私條例第2條第1項
私運管制物品進口、出口逾公告數額者，處 7 年以下有期徒刑，
得併科新臺幣3 百萬元以下罰金。
                                                  A


司法院資訊處製作；財團法人民間司法改革基金會備份。
